【裁判字號】    99,訴,738
【裁判日期】    990630
【裁判案由】    違反毒品危害防制條例
【裁判全文】
臺灣彰化地方法院刑事判決               99年度訴字第738號
公  訴  人  臺灣彰化地方法院檢察署檢察官
被      告  甲○○
上列被告因違反毒品危害防制條例案件，經檢察官提起公訴（99
年度毒偵字第959號），本院改依簡式審判程序審理，判決如下
：
    主  文
甲○○施用第一級毒品，累犯，處有期徒刑拾月。
    事  實
一、甲○○前因施用毒品案件，經執行強制戒治後，於民國（下
    同）89年10月19日執行完畢釋放，復於上開強制戒治執行完
    畢釋放後5年內，自92年9月間某日起至93年10月1日止，犯
    連續施用第一級毒品罪，經臺灣高等法院臺中分院（以下簡
    稱：臺中高分院）以93年度上訴字第2026號判決判處有期徒
    刑1年確定（已執行完畢）。又因犯施用第一級毒品罪，經
    本院以97年度訴字第852號判決判處有期徒刑8月確定；再因
    犯施用第一級毒品罪，經本院以97年度訴字第3005號判決判
    處有期徒刑9月確定；後二罪經入獄接續執行後，甫於99年1
    月3日執行完畢。詎仍不知悔改，復基於施用第一級毒品海
    洛因之犯意，於99年3月14日晚上8時許，在彰化縣大城鄉台
    西村濁水溪河堤旁，將毒品海洛因摻水後，以針筒注射手臂
    之方式，施用第一級毒品海洛因1次（該注射針筒已經甲○
    ○丟棄而滅失）。嗣警員持臺灣彰化地方法院檢察署檢察官
    核發之強制到場（強制採驗尿液）許可書，於99年3月17日
    下午5時20分許，強制甲○○到場採集尿液送驗，檢驗結果
    呈現可待因及嗎啡之陽性反應，始悉上情。
二、案經彰化縣警察局芳苑分局報請臺灣彰化地方法院檢察署檢
    察官偵查起訴。
    理  由
壹、程序部分：
    被告甲○○所犯之本案犯罪，係死刑、無期徒刑、最輕本刑
    為3年以上有期徒刑以外之罪。其於準備程序就上開被訴事
    實為有罪之陳述，經受命法官告知簡式審判程序之旨，並聽
    取其與公訴人之意見後，本院認無不得或不宜改依簡式審判
    程序進行之情事。爰依刑事訴訟法第273條之1第1項、第284
    條之1規定，裁定由受命法官獨任進行簡式審判程序，先予
    敘明。
貳、實體部分：
一、訊據被告對於上開事實坦承不諱；且警方於99年3月17日強
    制被告到場所採集之尿液，經送檢驗後，結果呈現可待因及
    嗎啡之陽性反應，有臺灣彰化地方法院檢察署檢察官強制到
    場（強制採驗尿液）許可書、彰化縣警察局芳苑分局委託檢
    驗尿液代號與真實姓名對照認證表，及詮昕科技股份有限公
    司99年3月30日報告編號00000000號濫用藥物尿液檢驗報告
    各1紙在卷可憑。足認被告之自白與事實相符，應可採信。
    本案事證明確，被告上開施用第一級毒品之犯行，堪以認定
    。
二、查被告前因施用毒品案件，經執行強制戒治後，於89年10月
    19日執行完畢釋放，復於上開強制戒治執行完畢釋放後5年
    內，自92年9月間某日起至93年10月1日止，犯連續施用第一
    級毒品罪，經臺中高分院以93年度上訴字第2026號判決判處
    有期徒刑1年確定等節，有臺灣高等法院被告前案紀錄表及
    臺中高分院93年度上訴字第2026號刑事判決電腦列印本各1
    份在卷可稽。被告自上開強制戒治執行完畢釋放後，距離本
    案犯罪，期間雖已超過5年，惟按「毒品危害防制條例於92
    年7月9日修正公布，自93年1月9日施行，其中第20條、第23
    條將施用毒品之刑事處遇程序，區分為『初犯』及『5年內
    再犯』、『5年後再犯』。依其立法理由之說明：『初犯』
    ，經觀察、勒戒或強制戒治後，應為不起訴處分或不付審理
    之裁定；經觀察、勒戒或強制戒治執行完畢釋放後，『5年
    內再犯』者，因其再犯率甚高，原實施之觀察、勒戒及強制
    戒治既已無法收其實效，爰依法追訴或裁定交付審理。至於
    經觀察、勒戒或強制戒治執行完畢釋放後，『5年後再犯』
    者，前所實施之觀察、勒戒或強制戒治已足以遮斷其施用毒
    品之毒癮，為期自新及協助其斷除毒癮，仍適用『初犯』規
    定，先經觀察、勒戒或強制戒治之程序。從而依修正後之規
    定，僅限於『初犯』及『5年後再犯』二種情形，始應先經
    觀察、勒戒或強制戒治程序。倘被告於5年內已再犯，經依
    法追訴處罰，縱其第3次（或第3次以上）再度施用毒品之時
    間，在初犯經觀察、勒戒或強制戒治執行完畢釋放5年以後
    ，已不合於『5年後再犯』規定，且因已於『5年內再犯』，
    顯見其再犯率甚高，原實施之觀察、勒戒或強制戒治，已無
    法收其實效，即應依該條例第10條處罰。」最高法院有97年
    度第5次刑事庭會議決議可循。因被告在上開強制戒治執行
    完畢釋放後5年內，曾再犯如上所述之施用毒品罪，是被告
    本案所為，仍合於毒品危害防制條例第23條第2項所定之追
    訴要件，自應依法論科。
三、按海洛因為毒品危害防制條例第2條第2項第1款所明定之第
    一級毒品，不得非法持有、施用。核被告所為，係犯毒品危
    害防制條例第10條第1項之施用第一級毒品罪；其為施用第
    一級毒品而持有海洛因之低度行為，已為其施用之高度行為
    吸收，不另論罪。又被告曾因犯施用第一級毒品罪，經本院
    以97年度訴字第852號判決判處有期徒刑8月確定；再因犯施
    用第一級毒品罪，經本院以97年度訴字第3005號判決判處有
    期徒刑9月確定；經入獄接續執行後，於99年1月3日執行完
    畢等節，有上開臺灣高等法院被告前案紀錄表在卷可按。被
    告於上開徒刑執行完畢後，5年以內故意再犯本案有期徒刑
    以上之罪，為累犯，應依刑法第47條第1項規定加重其刑。
四、刑事法所處罰之施用毒品行為，係屬藥物濫用、物質依賴，
    自殘性明顯，侵害性卻隱晦之犯罪。基於施用毒品犯罪此一
    特性，對其處罰自不應與一般犯罪之刑罰等量齊觀。因此，
    對於施用毒品之犯罪行為人，刑罰之目的，應側重在幫助其
    遠離毒品及戒除毒癮，俾其重返社會正常生活，故對其施以
    相當期間之徒刑，藉以隔離毒品、戒除依賴即可，過度監禁
    之結果，徒然虛擲其生命，並有浪費國家稅收之虞。爰審酌
    被告除上述累犯前科外，另有違反肅清煙毒條例、麻醉藥品
    管理條例、詐欺及施用第一、二級毒品等犯罪前科，有前揭
    臺灣高等法院被告前案紀錄表在卷可參，素行不佳；且其曾
    因施用毒品案件，經執行強制戒治及徒刑後，卻又再犯，顯
    見其未能悔改並記取教訓；惟念及施用毒品犯罪之本質，為
    戕害自我身心健康之行為，尚未嚴重破壞社會秩序或侵害他
    人權益，以及被告於犯後坦承犯行，態度良好，暨斟酌其犯
    罪之動機、目的、手段、智識程度為國中畢業及所生危害等
    一切情狀，檢察官於審理時，雖以言詞求為對被告量處有期
    徒刑1年，然本院經審酌上情後，認檢察官之求刑尚嫌過重
    ，乃核情量處如主文所示之刑。
據上論斷，應依刑事訴訟法第273條之1第1項、第284條之1、第
299條第1項前段，毒品危害防制條例第10條第1項，刑法第11條
前段、第47條第1項，判決如主文。
本案經檢察官林于人到庭執行職務。
中    華    民    國    99    年    6     月    30    日
                  刑事第三庭    法  官  陳銘壎
以上正本證明與原本無異。
如不服本判決應於收受判決後10日內向本院提出上訴書狀，並
應敘述具體理由。其未敘述上訴理由者，應於上訴期間屆滿後
20日內向本院補提理由書（均須按他造當事人之人數附繕本）
「切勿逕送上級法院」。
中    華    民    國    99    年    6     月    30    日
                                書記官  楊筱惠
附錄本案論罪科刑法條全文：
毒品危害防制條例第10條第1項：
施用第一級毒品者，處6月以上5年以下有期徒刑。

司法院資訊處製作；財團法人民間司法改革基金會備份。
